【裁判字號】    97,易,51
【裁判日期】    970131
【裁判案由】    毒品危害防制條例
【裁判全文】
臺灣基隆地方法院刑事判決                97年度易字第51號
公  訴  人  臺灣基隆地方法院檢察署檢察官
被      告  甲○○
上列被告因違反毒品危害防制條例案件，經檢察官提起公訴（96
年度毒偵字第3086號），被告並於準備程序進行中為有罪之陳述
，本院乃裁定以簡式審判程序進行審理，並判決如下：
    主  文
甲○○施用第二級毒品，累犯，處有期徒刑肆月，如易科罰金，
以新臺幣壹仟元折算壹日。
    事  實
一、前案紀錄：
  (一)甲○○前因初犯施用毒品案件，經觀察、勒戒後，認無繼續
    施用毒品之傾向，於民國87年8 月5 日經釋放出所，並由臺
    灣基隆地方法院檢察署檢察官於87年7 月31日，以87年度偵
    字第2987號為不起訴處分確定。
  (二)又二犯施用毒品案件，經觀察、勒戒後，認無繼續施用毒品
    之傾向，於88年11月9 日經釋放出所，並由臺灣基隆地方法
    院檢察署檢察官於88年11月8 日，以88年度毒偵字第732 號
    為不起訴處分確定。
  (三)再三犯施用毒品案件，經法院裁定強制戒治（俟90年5 月16
    日始因停止戒治並付保護管束而經釋放出所；90年11月2 日
    管束期滿未經撤銷而完成其毒癮戒斷療程），並由臺灣基隆
    地方法院檢察署檢察官聲請以簡易判決處刑，經本院於89年
    3 月27日，以89年度基簡字第293 號判決有期徒刑六月確定
    ，90年11月23日易科罰金執行完畢（尚不構成累犯）。
  (四)復四犯施用毒品案件，由臺灣基隆地方法院檢察署檢察官提
    起公訴，經臺灣高等法院於94年4 月6 日，以94年度上訴字
    第656 號判決有期徒刑一年十月確定，94年5 月13日發監執
    行、95年9 月26日執行完畢（構成累犯）。
  (五)繼而五犯施用毒品案件（施用時間：96年9 月19日），由臺
    灣基隆地方法院檢察署檢察官提起公訴，經本院於96年12月
    31日，以96年度易字第758 號判決有期徒刑七月而迄未確定
    （尚不構成累犯）。
二、本案事實：
    甲○○猶不思戒除毒癮，復基於施用第二級毒品安非他命類
    （安非他命暨甲基安非他命）之犯意，於96年10月16日上午
    10時，在基隆市○○○路63號住處，將安非他命類置入玻璃
    球吸食器燒烤使生霧化白煙再以口鼻吸食，藉以施用第二級
    毒品安非他命類1 次。乃為警於同日下午5 時40分，在基隆
    市○○街2 之5 號前盤檢查獲，經採其尿液送驗，則果呈安
    非他命暨甲基安非他命陽性反應。
三、案經基隆市警察局第三分局移送臺灣基隆地方法院檢察署檢
    察官偵查起訴。
    理  由
壹、程序事項
一、查刑事訴訟法第二百八十四條之一：「除簡式審判程序、簡
    易程序及第三百七十六條第一款、第二款所列之罪之案件外
    ，第一審應行合議審判。」業於本案繫屬（97年1 月14日）
    以前經公布施行。兼以本案起訴罪名，核與刑事訴訟法第三
    百七十六條第一款、第二款之規定相符，是其當有首開規定
    之適用，即其法院組織應為獨任審判無誤。
二、次查，本案被告甲○○所犯者，非為死刑、無期徒刑、最輕
    本刑為三年以上有期徒刑之罪或高等法院管轄之第一審案件
    ；兼以被告業於準備程序進行中，就被訴事實為有罪之陳述
    ，本院乃告知其簡式審判程序之旨，並於聽取公訴人及被告
    之意見後，依刑事訴訟法第二百七十三條之一第一項規定，
    裁定改行簡式審判程序。準此，本案當亦有刑事訴訟法第一
    百五十九條第二項前段，「不受傳聞證據法則拘束」之例外
    性規定之適用。
貳、實體事項
一、前揭事實業據被告甲○○於本院審理時坦承在卷；且被告為
    警查獲而採集之尿液檢體，經送請臺灣尖端先進生技醫藥股
    份有限公司以氣相層析質譜儀法為確認檢驗之結果，呈安非
    他命暨甲基安非他命陽性反應。此亦有臺灣尖端先進生技醫
    藥股份有限公司96年10月24日濫用藥物檢驗報告暨相對應之
    尿液檢體對照表各1 件在卷可憑；參之以酵素免疫分析或薄
    層定性分析等方式為初步篩檢者，檢驗結果雖有相當程度偽
    陽性之可能，然以氣（液）相層析、質譜分析之儀器為交叉
    確認者，檢驗結果出現偽陽性之機率則極低，因而具有公信
    力，核足為對涉嫌人不利之認定；暨安非他命類經口服投與
    後，70% 約於24小時以內自尿液中排出，90% 則於96小時以
    內自尿液中排出，是實務目前固衡常以尿液檢測判斷受驗者
    曾否施用毒品，惟鑑於國內現階段針對尿液所檢測者，僅為
    該尿液是否呈安非他命類陽性反應而已，至其實際投與量之
    多寡，則每因安非他命之檢出與個人投與方式、投與量、體
    質、採尿時間，乃至檢驗儀器之精密度等諸多因素息息相關
    ，而無從憑以精確推斷，遑論進而據以回推（自受驗者採集
    尿液之時間回推）其精確之投與時間。然則，自受驗者口服
    投與後所得檢測出安非他命之通常時間推斷，其投與時間距
    離其採尿時間最長可能不會超過4 日；尤以「毒品施用後於
    尿液、血液中可檢出之最大時限，與施用劑量、施用頻率、
    施用方式、施用者飲水量之多寡、個人體質、代謝情況、檢
    體收集時間點及所用檢測方法之靈敏度等因素有關，因個案
    而異。依據Clarke's Isolation Identification of Drugs
    第二版記載，血液中藥物之半衰期（濃度減半所需時間）分
    別為古柯鹼0.7-1.5 小時、海洛因3 分鐘（其代謝物為嗎啡
    2-3 小時）、嗎啡2-3 小時、大麻20-36 小時、安非他命12
    小時（當尿液偏酸性時，為4-8 小時）、甲基安非他命9 小
    時、Ketamine2-4 小時，而MDMA約8.49小時。一般於尿液中
    可檢出之最大時限，古柯鹼為施用後1-4 天、海洛因2-4 天
    、嗎啡2-4 天、大麻1-10天、安非他命1-4 天、甲基安非他
    命1-5 天、MDMA1-4 天、MDA1-4天、Ketamine2-4 天。」此
    復曾經行政院衛生署藥物食品檢驗局以81年2 月8 日（）
    藥檢壹字第001156號函暨92年7 月23日管檢字第0920005609
    號函釋在案。勾稽以觀，足見被告於本院審理時之任意性自
    白，與事實相符，堪可採信。再者，被告查有如本判決事實
    欄一所載施用毒品之前案紀錄。觀諸卷附臺灣高等法院被告
    前案紀錄表、不起訴處分書、刑事判決之內容即明。從而，
    本案事證明確，被告於初犯施用毒品案件之五年以內，再犯
    施用毒品之犯行，堪可認定，應依法論科。
二、論罪科刑：
  (一)查海洛因、安非他命類分別係毒品危害防制條例所列管之第
    一級、第二級毒品，此為該條例第二條第二項第一款、第二
    款所明定。按犯毒品危害防制條例第十條之罪（施用毒品罪
    ）者，檢察官應聲請法院裁定，令被告入勒戒處所觀察、勒
    戒，經勒戒處所陳報，認受觀察、勒戒人無繼續施用毒品傾
    向者，應即釋放，並為不起訴之處分；認有繼續施用毒品傾
    向者，即應聲請法院裁定令入戒治處所強制戒治，俟強制戒
    治期滿釋放，再為不起訴之處分。惟依上揭規定觀察勒戒或
    強制戒治執行完畢釋放後，五年內再犯毒品危害防制條例第
    十條之罪（施用毒品罪）者，檢察官即應依法追訴，毒品危
    害防制條例第二十條第一項、第二項、第二十三條第二項分
    別定有明文。
  (二)核被告於初犯施用毒品案件以後之五年以內，再犯施用第二
    級毒品安非他命類之行為，係犯毒品危害防制條例第十條第
    二項之施用第二級毒品罪。被告持有第二級毒品安非他命類
    之低度行為，應為施用第二級毒品之高度行為所吸收，不另
    論罪。
  (三)查起訴書雖誤繕被告施用毒品之時間、地點，然此業據蒞庭
    檢察官於未變動其社會基本事實同一性之前提下，當庭更正
    如本判決事實欄之所載，此有本院審判筆錄在卷可稽；核此
    更正範圍，亦無礙於原起訴所特定之事實。本於檢察一體之
    原則，本院當以蒞庭檢察官所到庭更正者，為起訴所指之犯
    罪時、地。
  (四)被告曾有如本判決事實欄一(四)所載之犯罪科刑及刑之執行情
    形，此有臺灣高等法院被告前案紀錄表在卷可稽，其於有期
    徒刑執行完畢後，五年以內，故意再犯本起最重本刑有期徒
    刑以上之罪，為累犯，應依刑法第四十七條第一項規定，加
    重其刑。
  (五)本院審酌被告犯罪之動機、吸食頻率、曾有施用毒品之前科
    仍不知戒除，惟慮及其犯後坦承犯行、所犯乃戕害自己身心
    健康，尚未危及他人等一切情狀，量處如主文所示之刑，併
    諭知易科罰金之折算標準。末以，犯罪在96年4 月24日以前
    ，且所犯復非「中華民國九十六年罪犯減刑條例第三條第一
    項所列各罪且經宣告死刑、無期徒刑或逾有期徒刑一年六月
    之刑」者，方得適用中華民國九十六年罪犯減刑條例第二條
    第一項第三款減其刑期或金額二分之一。茲本案被告犯罪時
    間，既係96年10月16日（詳如前述），則其當與旨揭減刑要
    件不符，而無從邀此減刑之寬典。從而，本案自不在應適用
    中華民國九十六年罪犯減刑條例第七條、第二條第一項第三
    款而併予減刑之列。附此指明。
據上論斷，應依刑事訴訟法第二百八十四條之一、第二百七十三
條之一第一項、第二百九十九條第一項前段，毒品危害防制條例
第二十三條第二項、第十條第二項，刑法第十一條前段、第四十
七條第一項、第四十一條第一項前段，判決如主文。
本案經檢察官乙○○到庭執行職務。
中    華    民    國    97    年    1     月    31    日
                  刑事第四庭法  官  王慧惠
以上正本證明與原本無異。
如不服本判決應於收受本判決後10日內向本院提出上訴書狀，其
未敘述上訴理由者，並得於提起上訴後10日內向本院補提理由書
狀（均須按他造當事人之人數附繕本）「切勿逕送上級法院」。
中    華    民    國    97    年    1     月    31    日
                            書記官  王一芳
附錄論罪法條：
毒品危害防制條例第10條第2項
施用第二級毒品者，處 3 年以下有期徒刑。


司法院資訊處製作；財團法人民間司法改革基金會備份。
